# 请教陈老师，联合体中标是否属于关联方交易

提问人：致光阴LL67LL67 时间：2020-05-21 10:06:00
一、本公司作为联合体牵头人
情况一.主合同约定联合体牵头人负责合同收款并向业主方提供全额发票
1.是否可以依据主合同确认营业收入，同时根据同联合体成员结算金额确认营业成本？
2.若联合体其他成员中涉及关联方单位，是否应确认为偶发性关联方交易？
情况二.主合同约定联合体成员依据联合体协议进行工程量分劈，各自分别向业主办理收款和开具发票1.应按照各自的合同份额确认收入；
2.若联合体涉及关联方，不确认为关联方交易；
二、本公司作为联合体成员
1.若联合体成员中有关联方，依据自身承担的合同份额确认收入，是否属于关联方交易呢？
陈版主，对于联合体中标项目的理解不知是否准确，主要疑问是以上各类情况下涉及关联方的是否属于关联方交易？对应情况下的会计核算如何处理？

回答人：chenyiwei
1 、本公司作为联合体牵头人，是否可以依据主合同确认营业收入，同时根据同联合体成员结算金额确认营业成本；还是按照各自的合同份额确认收入，取决于对收入确认应采用总额法还是净额法的判断。
判断收入确认是采用“总额法”还是“净额法”需要综合考虑多项因素：作为首要义务人；承担一般存货风险；定价和选择供应商的自主权，以及自行提供其中部分商品或服务的能力；承担来源于客户和供应商的信用风险。但这些因素中并无一项的重要性是压倒性的，而是各项因素综合权衡的结果。
对外责任承担和联合体成员（合作方）之间的内部责任分担安排是两个不同的范畴，不能混淆。如果本企业虽然名义上是直接面对客户的首要义务人，合作方与客户之间无直接合同关系，但存在以下情况的，也可能表明本企业应采用“净额法”确认收入：（ 1 ）联合体各成员之间所承担工作内容的互相关联和影响程度较低，各自负责的工作内容之间的相对独立性较强；（ 2 ）综合各方面因素来看，本企业虽然是牵头人，但可以很容易地按照内部责任分担安排将部分责任和风险转嫁给其他成员，从而使得对外的“首要责任人”名不副实，可能只是起到为其他方的履约提供担保的作用；（ 3 ）存在客户指定分包、客户知晓本企业与合作方之间的合作安排等可能减轻或免除牵头方对其他成员的工作内容承担的责任的情形；（ 4 ）本企业事实上没有能力自行提供由其他合作方提供的商品或服务，也不存在选择或更换合作方或供应商的现实可能性；（ 5 ）其他合作方所承担的工作量、技术含量和复杂性等远高于本企业所承担的部分，因而其享有的收益和所承担的风险程度事实上远高于本企业，其他合作方才是该项合作安排事实上的主导方。当出现上述因素时，需要在对所有相关信息进行综合评价、分析的基础上，才能得出最终结论，不能简单地认为合同上的“首要义务人”必然应当按照总额法确认收入和成本。
联合体内涉及关联方的，不论是采用总额法还是净额法核算，均应作为关联方交易予以披露。即使采用净额法，关联方之间依据联合体协议进行工程量分劈，其本身也是关联交易的一种体现，存在不公允、不合理的可能性。
同理，若联合体成员中有关联方，依据自身承担的合同份额确认收入，也属于关联方交易。